【裁判字號】    97,台上,4142
【裁判日期】    970828
【裁判案由】    違反槍砲彈藥刀械管制條例
【裁判全文】
最高法院刑事判決            九十七年度台上字第四一四二號
上  訴  人  甲○○
                    107號
上列上訴人因違反槍砲彈藥刀械管制條例案件，不服台灣高等法
院高雄分院中華民國九十七年六月二十六日第二審更審判決（九
十七年度上更(二)字第一０二號，起訴案號：台灣高雄地方法院檢
察署八十九年度偵字第八一八四號、第一０七０九號、第一九０
八六號、第二０七二九號、第二二九九八號【後四案號原判決漏
載】），提起上訴，本院判決如下：
    主  文
原判決撤銷，發回台灣高等法院高雄分院。
    理  由
本件原判決認定：上訴人甲○○於民國八十九年曾因公共危險案
件，經台灣嘉義地方法院判處有期徒刑四月，如易科罰金以三百
元折算一日，八十九年五月三十一日准予易科罰金執行完畢。緣
蔡瑞文自不詳時日起，未經許可持有美國SMITH&WESSON廠製SW9F
型口徑 9MM制式半自動手槍一支（槍枝管制編號0000000000）及
口徑 9MM制式半自動手槍子彈十四顆，於八十九年四月十日上午
二時許，蔡瑞文攜帶上開槍、彈與蔡偉民、綽號「阿忠」及另一
名姓名不詳男子，同在高雄市苓雅區○○○路三六一號「金蒂大
舞廳」二樓Ｋ７包廂內飲酒作樂，因與上訴人甲○○偕同到場之
林振發發生爭執互毆，進而持上開槍、彈射擊林振發左小腿。上
訴人見蔡瑞文開槍傷人，為免事端擴大，旋即出手奪取蔡瑞文手
中槍、彈，終止蔡瑞文之持有，詎上訴人奪下該手槍後，旋即迅
速攜帶該槍、彈離開現場，而未經許可無故持有上開槍、彈（彈
匣內剩十三顆子彈），並將之攜往高雄市○鎮區○○街六六巷十
八號其姐住處一樓花圃內藏放。因林振發遭槍傷後躲入該舞廳廁
所內，舞廳員工報警後經警將其送醫，嗣經警方調閱該舞廳大門
出入錄影帶，發現上訴人攜槍離開現場，上訴人於同（十）日下
午二時五十分許到案坦承上情，並帶同警方人員至前揭花圃取出
上開手槍及子彈十三顆（其中三顆於鑑定時試射完畢）扣案等情
。因將第一審就上訴人部分所為之科刑判決撤銷，改判仍依想像
競合犯，從一重論處上訴人未經許可持有手槍罪刑（處有期徒刑
二年，併科罰金新台幣十萬元，罰金如易服勞役，以新台幣一千
元折算一日）。固非無見。
惟查：（一）依原判決理由說明，係採納第一審共同被告（非共
犯）林家民（原名林景義）於檢察官八十九年五月十九日偵查中
供稱：「……到醫院把甲○○帶回做筆錄，回到警局約三點多左
右，剛開始調錄影帶給甲○○看，但陳一直未承認，當天早上十
點多左右，又看另一捲錄影帶，從帶子中有看到甲○○把槍藏在
背上，甲○○才承認他把槍藏起來了，也是陳帶我們去把槍找回
來」（見偵八一八四號卷第二九頁），作為不利於上訴人認定之
證據（見原判決正本第四頁第六行至第十一行）。惟甲○○於偵
查中為上揭證言時，其被訴之偽造證據等罪嫌尚未經檢察官發動
偵查，其於作證當時仍屬證人，但其在偵查中為前揭證述時，檢
察官並未於訊問前或訊問後命其具結，則該證人是否有九十二年
二月六日修正前刑事訴訟法第一百八十六條各款所列不得令其具
結之原因﹖該項未經具結之證述，為何有證據能力而得採為判決
之基礎﹖原判決俱未審認、說明，自難謂為適法。（二）有罪之
判決書，對被告有利之證據不採納者，應說明其理由，為刑事訴
訟法第三百十條第二款所明定。故有罪判決書對於被告有利之證
據，如不加採納，必須說明其不予採納之理由，否則即難謂無判
決不備理由之違誤。證人林振發於原法院更(一)審及原審先後具結
證稱：「（問：何人叫你去苓雅分局﹖）警察叫我們過去，甲○
○幫我推輪椅」、「警察問我何人開槍及案發之情況，警察有在
看錄影帶，看怎樣發生的事情」、「我們坐在那邊警察有說槍在
那裡，我跟甲○○有聽到，甲○○說他知道槍在那裡，要帶警察
去拿槍」、「（問：你們有無看錄影帶﹖）我們沒有看，我在外
面有聽到他們在講」、「（問：你於苓雅分局時，警察有無播放
錄影帶給你看﹖有無播放給甲○○看﹖）沒有播放錄影帶給我看
，也沒有播放錄影帶給甲○○看」、「做筆錄的地方沒有電視」
（見更(一)卷第一六三頁、第一六四頁、原審卷第一一０頁）。如
若無誤，似足以推翻原判決援引林家民前開偵查中證言所為之不
利於上訴人論斷，證人林振發上揭證述，自屬有利於上訴人之證
據，原判決未說明不予採納之理由，有理由不備之違法。上訴人
之上訴意旨執以指摘原判決違法各節，非無理由，應認原判決仍
有撤銷發回更審之原因。
據上論結，應依刑事訴訟法第三百九十七條、第四百零一條，判
決如主文。
中    華    民    國  九十七  年    八    月  二十八  日
                      最高法院刑事第八庭
                          審判長法官  林  永  茂
                                法官  吳  昆  仁
                                法官  蘇  振  堂
                                法官  蕭  仰  歸
                                法官  張  清  埤
      本件正本證明與原本無異
                                      書  記  官
中    華    民    國  九十七  年    九    月    三    日
                                                Ａ


司法院資訊處製作；財團法人民間司法改革基金會備份。
